# 请教陈老师，分期购买软件系统的账务如何处理？

提问人：多思维 时间：2019-02-14 10:22:16
2016 年，A 公司向B 公司购买软件系统服务，双方签订了合同，合同总额为 40 万，软件信息系统为 35 万，硬件费用为 5 万。合同约定支付方式为：合同生效后签订 20 个工作日内支付 10 万元，双方验收合格且系统正式上限运行后 10 个工作日内，A 公司向B 公司支付 20 万，系统维护期结束后 20 个工作日内支付剩余款项 10 万元。问题如下：（ 1 ）A 公司按照合同约定向 B 公司支付 10 万元并开具了 10 万元专票，挂账预付账款，同时，B公司将 10 万元确认收入和销项税。（ 2 ）B公司于 2016 年度完成该系统开发，交付 A 公司，挂账应收账款 20 万并开具专票确认收入，余款 10 万元未做账务处理。A公司尚未试运行且未进行验收，未支付剩余款项 30 万，未做任何账务处理。请教大神，上述（ 1 ）和（ 2 ）账务处理是否合理，如果不合理，那么如何处理？

回答人：chenyiwei
1 、B 公司首先应按照收入准则规定，确定软件和硬件能否分别确认收入（新准则下作为两项独立的履约义务）。如果作为单独履约义务的，硬件在交付并验收确认时确认收入，软件在原准则下按开发进度确认收入，新准则下多数是在验收合格并上线运行时一次性确认收入，系统维护能否单独确认收入，应执行新准则下区分 “保证性质保” 和“服务性质保”的相关规定（新CAS 14 第三十三条）
2 、对 A公司，理论上应按照 B 公司的收入确认进度同步确认“其他非流动资产”
（会计核算科目为预付账款）和应付款项。如果无法合理确定B 公司的完工进度，则至少应按合同约定的付款进度确认，并在系统上线运行时针对后续的保证性质保的尾款确认负债。如果是服务性质保，则在后续支出实际发生时计入费用。
另外，对 A公司，也要考虑软件和硬件是否可以单独分别确认固定资产还是无形资产，还是软件是专门针对该硬件的嵌入式软件，以确定软件和硬件是否分别确认为不同的资产。